臺灣高等法院刑事判決
111年度上訴字第680號
上  訴  人  
即  被  告  歐陽守晏

上列上訴人因違反毒品危害防制條例案件，不服臺灣新北地方法
院110年度審訴字第421號，中華民國110年11月10日第一審判決
（起訴案號：臺灣新北地方檢察署109年度偵字第35316號），提
起上訴，本院判決如下：
    主  文
上訴駁回。
    事實及理由
一、審理範圍
　　本案係在刑事訴訟法第348條於民國110年6月18日修正施行
    後，於111年2月22日繫屬本院（見本院卷第3頁），應適用
    修正後之現行刑事訴訟法第348條規定判斷上訴範圍。原審
    判決後，被告明示僅就科刑部分提起上訴（見本院卷第134
    頁），依現行刑事訴訟法第348條第3項規定及其修法理由，
    本院自僅就原判決關於被告之刑部分審理，至於未表明上訴
    之原判決關於犯罪事實、論罪及沒收銷燬等其餘部分，則不
    屬本院審判範圍，合先敘明。
二、原判決認定之犯罪事實及論罪
　㈠歐陽守晏知悉甲基安非他命為毒品危害防制條例所定之第二
    級毒品，不得持有，竟基於持有第二級毒品純質淨重20公克
    以上之犯意，於109年9月13日20時許，在新北市五股區新五
    路2段快速道路出口旁，以新臺幣（下同）15萬元，向真實
    姓名年籍不詳、綽號「傑董」成年男子，購入如附表所示純
    質淨重20公克以上之第二級毒品甲基安非他命而持有，迄同
    年月16日1時30分許，在新北市○○區○○○路000號前為警查獲
    ，並扣得如附表所示之物。
　㈡核被告所為，係犯毒品危害防制條例第11條第4項之持有第二
    級毒品純質淨重20公克以上罪。
三、刑之加重、減輕
　㈠起訴書載明被告前因違反毒品危害防制條例案件，經臺灣新
    北地方法院以104年度簡字第1875號判處有期徒刑5月，並經
    同法院合議庭以104年度簡上字第312號判決駁回上訴確定，
    於104年9月22日執行完畢後，5年內故意再犯本案而構成累
    犯之事實；復經檢察官提出上開判決資料（見本院卷第103
    至110頁），並主張被告多次違反毒品危害防制條例經判處
    罪刑，顯見對於刑罰之反應力薄弱，應依累犯規定加重其刑
    等語（見本院卷138頁）。審酌被告前因違反毒品危害防制
    條例案件，經判處有期徒刑以上之罪，於執行完畢後5年內
    ，故意再犯本案，確有一再觸犯同類犯罪之特別惡性，及對
    刑罰反應力薄弱情形，參酌司法院釋字第775號解釋意旨，
    本案加重最低本刑，並不違反罪刑相當原則，因認檢察官上
    開主張，核屬有據，爰依刑法第47條第1項累犯規定加重被
    告之刑。
　㈡被告上訴意旨請求調查本案有無因其供出毒品來源而查獲其
    他正犯或共犯。經本院函詢承辦警局，被告雖供稱向真實姓
    名年籍不詳、綽號「傑董」成年男子購買毒品，然僅知「傑
    董」之Facetime帳號，並未提供其他聯絡方式或真實姓名等
    資料，故本案未因被告之供出毒品來源而查獲其他正犯或共
    犯乙情，有新北市政府警察局中和分局111年6月29日新北警
    中刑字第1114673702號函可稽（見本院卷第123頁），佐以
    被告除提供單一帳號外，亦無本案毒品交易之相關訊息可供
    審認，核與毒品危害防制條例第17條第1項要件不合，無從
    依該條項規定減輕或免除其刑，附此敘明。
四、駁回上訴之理由
　㈠原審以被告犯行事證明確，予以論罪科刑，經以行為人之責
    任為基礎，審酌被告犯罪之動機、目的、犯罪情節、持有毒
    品之數量及純度、對於公共利益之危害程度、犯罪後之態度
    ，兼衡其智識程度、家庭生活狀況等一切情狀，量處有期徒
    刑9月。經核原判決之量刑妥適，應予維持。
　㈡被告上訴意旨主張本案可能有毒品危害防制條例第17條第1項
    減輕或免除其刑規定之適用，難認可採，已見前述。此外，
    上訴意旨以本案犯罪時間距前案有期徒刑5月執行完畢將近5
    年，與另案假釋撤銷後之殘刑2年9月23日執行完畢日即107
    年7月23日亦相隔2年有餘，認被告對毒品非無法抗拒或無自
    制能力，及被告配合警方調查並提供毒品上游聯絡資訊等節
    ，爭執原審量刑過重（見本院卷第30至31、100頁)。惟按，
    刑之量定，乃法律賦予法院自由裁量之事項，倘於科刑時，
    已以行為人之責任為基礎，並斟酌刑法第57條所列各款事項
    ，而未逾越法定刑度，即難謂違法。本案被告所犯之罪，法
    定刑為6月以上5年以下有期徒刑，得併科70萬元以下罰金，
    且被告於有期徒刑執行完畢後5年內再犯本案，構成累犯，
    應依法加重其刑，所持有甲基安非他命之純質淨重逾253公
    克，對國民健康及社會風氣具相當之危害性，則原審敘明其
    審酌之上述一切情狀，量處有期徒刑9月，難認有何量刑過
    重，或違反比例原則、平等原則、罪刑相當原則等情形。本
    案犯罪時間距前案有期徒刑執行完畢既在5年內，且參酌司
    法院釋字第775號解釋意旨，加重最低本刑並不違反罪刑相
    當原則，則原審依法加重被告之刑，而於量刑審酌時未再就
    其前案情形重複為不利被告之評價，並無不合。上訴意旨所
    指本案犯罪時間與前案、另案殘刑執畢之相距期間將近5年
    、2年有餘等語，顯難憑以認定被告已有戒除毒品之決心；
    所指被告配合警方調查等語，則屬犯罪後態度之範疇，或未
    脫原審量刑審酌範圍，或與本案罪責程度欠缺重要關聯性，
    均無從採為有利被告之認定，而不足以撼動原審行使裁量權
    之適法性。從而，被告徒以前詞，提起本件上訴，為無理由
    ，應予駁回。
據上論斷，應依刑事訴訟法第368條，判決如主文。
本案經檢察官王宗雄提起公訴，檢察官董怡臻到庭執行職務。
中　　華　　民　　國　　111 　年　　7 　　月　　14　　日
              　　刑事第六庭    審判長法　官  劉方慈
                                      法　官  許曉微
                                      法　官  朱嘉川
以上正本證明與原本無異。
如不服本判決，應於收受送達後20日內向本院提出上訴書狀，其
未敘述上訴之理由者並得於提起上訴後20日內向本院補提理由書
（均須按他造當事人之人數附繕本）「切勿逕送上級法院」。
                                      書記官  尤朝松
中　　華　　民　　國　　111 　年　　7 　　月　　14　　日
附錄本案論罪科刑法條全文
毒品危害防制條例第11條
持有第一級毒品者，處3年以下有期徒刑、拘役或新臺幣30萬元
以下罰金。
持有第二級毒品者，處2年以下有期徒刑、拘役或新臺幣20萬元
以下罰金。
持有第一級毒品純質淨重十公克以上者，處1年以上7年以下有期
徒刑，得併科新臺幣1百萬元以下罰金。
持有第二級毒品純質淨重二十公克以上者，處6月以上5年以下有
期徒刑，得併科新臺幣70萬元以下罰金。
持有第三級毒品純質淨重五公克以上者，處2年以下有期徒刑，
得併科新臺幣20萬元以下罰金。
持有第四級毒品純質淨重五公克以上者，處1年以下有期徒刑，
得併科新臺幣10萬元以下罰金。
持有專供製造或施用第一級、第二級毒品之器具者，處1年以下
有期徒刑、拘役或新臺幣10萬元以下罰金。

附表：
編號 扣案物品名稱 數量 毒品成分 驗餘淨重 驗前純質淨重  1 扣押物品目錄表編號53號淡黃色晶體（含包裝袋1只） 1包 第二級毒品甲基安非他命 245.60公克 140.12公克(純度約57%）  2 扣押物品目錄表編號54號淡黃色晶體（含包裝袋1只） 1包 同上 18.71公克 18.41公克(純度約98%)  3 扣押物品目錄表編號55至58號白色晶體（含包裝袋4只） 4包 同上 共99.07公克 共95.24公克（起訴書誤載為85.24公克）（純度約96%）  4 扣押物品目錄表編號59號米白色晶體(含包裝袋1只) 1包 同上 1.8269公克                                     總  計    365.2069公克 253.77公克